【裁判字號】    90,訴,28
【裁判日期】    900627
【裁判案由】    違反森林法等
【裁判全文】
臺灣基隆地方法院刑事判決                              九十年度訴字第二八號
    公  訴  人  臺灣基隆地方法院檢察署檢察官
    被      告  丙○○
                辛○○
                乙○○
                丁○○
                己○○
                壬○○
                戊○○
                庚○○
右列被告因違反森林法等案件，經檢察官提起公訴（八十九年度偵字第二四二六號）
，本院判決如左：
    主  文
王柏棠、丁○○、戊○○、壬○○、己○○在公有山坡地內，擅自設置工作物，各處
有期徒刑陸月，均緩刑參年。
辛○○、丙○○、庚○○違反在公有山坡地內不得擅自設置工作物之規定，在公有山
坡地內，擅自設置工作物，各處有期徒刑陸月，均緩刑參年。
如附圖所示編號一至十二號之房屋、鐵皮屋、貨櫃屋均沒收。
    事  實
一、丙○○、辛○○、王柏棠（原名王柏輝）、丁○○、己○○、壬○○、戊○○、
    庚○○等人，均明知坐落台北縣萬里鄉○○段一二一、一八四、一八六地號土地
    ，係台北縣政府所有土地（地目均為林），且均經公告為山坡保育利用地。丙○○等人竟分別於附表所示時間，意圖為自己不法之利益，未取得所有權人台北縣
    政府之同意，擅自在各該土地上，興建如附圖所示之房屋、鐵皮屋及貨櫃屋等工
    作物，供住家或堆放物品、機具使用，而占用台北縣政府所有如附表所示面積之
    土地。
二、案經台北縣警察局金山分局報請台灣基隆地方法院檢察署檢察官偵查起訴。
    理  由
一、訊據被告丙○○、辛○○、王柏棠、丁○○、己○○、壬○○、戊○○、庚○○
    等人對於興建房屋、鐵皮屋、貨櫃屋等工作物有占用台北縣政府所有土地之事實
    ，固均直承不諱，惟被告丙○○辯稱：伊父母自民國四十五年八月二十三日起即
    遷入門牌號碼台北縣萬里鄉大鵬村下社三十二號（後經整編為下社四十八號）房
    屋居住。嗣因房屋屋齡已近五十年，業已老舊破損，始以父親生前開墾之菜園為
    基地興建房屋供母親居住，絕無意圖自己或其他不法利益云云。被告壬○○辯稱
    ：渠在台北縣萬里鄉○○段一二一、一八四地號占用之土地，係於六十六年間，
    向張西園所購買之木造雞舍，購買之初並不知是竊佔之公有山坡地。門牌號碼加
    投路一三七之二號房屋，因木柱腐蝕不堪居住，所以將舊有木柱拆換為鐵架支撐
    ，以維護居家安全。加投路一三七之一號房屋，渠並無改建水泥磚造之事實。且
    伊購買木造房屋之後，曾向台北縣萬里鄉公所申請准予安裝水電云云。被告己○○、戊○○辯稱：渠等所居住之門牌號碼加投路一三七之三號、一四一之一號房
    屋，於六十六年間向張西園購買之時已有門牌號碼，渠二人只是將原有房屋加以
    整修而已，並未擴大占用之面積云云。
二、經查：
    （一）被告丙○○、辛○○、王柏棠、丁○○、己○○、壬○○、戊○○、謝萬
          枝等人占用台北縣政府所有如附表所示之土地，興建房屋、鐵皮屋、貨櫃
          屋，供住家、堆放機具或物品之倉庫使用等情，除為被告丙○○等坦承在
          卷外，並有台北縣政府八十九年三月九日八九北府農林字第Ｏ八五一三四
          號函、土地複丈結果通知書、土地登記謄本、及照片多張在卷可稽。並經
          台灣基隆地方法院檢察署檢察官及本院分別於八十九年八月二十八日、九
          十年二月十五日前往現場履勘屬實，有勘驗筆錄二份、照片多張在卷足憑
          ，復經台北縣汐止地政事務所派員測量及制作土地複丈成果圖附卷可證。
    （二）另行政院農業委員會農林航空測量所承辦人員陳逸彥於八十九年十二月一
          日會同台北縣政府林務課承辦人員甲○等人前往現場勘查並比對航空照片
          後，於八十九年十二月四日偵查庭中到庭證稱：「經現場勘查，比照八十
          、八十九年度航空照片，發現編號一、四、七、八、九、十、十一、十二
          ，在八十年航空照片有部分建物。在八十九年的航空照片建物面積明顯擴
          大。編號三號八十年航空照片原來就有舊建物，八十九年的航空照片也是
          建物，但面積有稍微擴大。增加的部分，我在所提出之地籍圖有劃斜線，
          同時提出我批註過的複丈成果圖及像片基本圖供貴署參考」等語（見偵查
          卷第一一七頁、第一一八頁）。依證人陳逸彥、甲○之證詞及卷附航空照
          片、複丈成果圖、像片基本圖顯示，被告壬○○、己○○、戊○○所辯沒
          有擴大原有老舊建物之面積云云，應非可採。又購買土地、建物，應查閱
  所有權人之相關土地或建物證明文件，此為社會一般人所熟知，被告羅清
          正向張西園買受土地並予以改建，竟辯稱不知為竊佔之山坡地云云，核與
          常理不符，亦非可信。
    （三）台北縣萬里鄉頂萬里加投、中萬里加投、下萬里加投等地段土地，業經行
          政院八十六年七月三十一日台八十六農三Ｏ八二四號函核定列為山坡保育
          利用地，並經台灣省政府公告在案。又知坐落台北縣萬里鄉○○段一二一
          、一八四、一八六地號土地之地目為林，亦有台灣省政府公告、土地登記
          謄本等在卷可稽，事證明確，被告等犯行均堪認定。
三、被告王柏棠、丁○○、戊○○、壬○○、己○○等行為後，山坡地保育利用條例
    於八十七年一月七日修正公布，同年月九日生效，比較新舊法第三十四條第一項
    之法定本刑，以修正前山坡地保育利用條例第三十四條第一項之法定本刑有利於
    被告，自應適用修正前之山坡地保育利用條例。又被告王柏棠、丁○○、戊○○
    、壬○○、己○○、辛○○等行為後，森林法亦於八十七年五月二十七日修正公
    布，同年月二十九日生效，比較新舊法之法定本刑，以修正前之森林法有利於被
    告等，亦應適用修正前之森林法。被告王柏棠、丁○○、戊○○、壬○○、己○○未經土地所有權人台北縣政府之同意，擅自占用公有之森林、山坡地，在其上
    設置工作物，核被告等所為，係犯修正前山坡地保育利用條例第三十四條第一項
    之罪，其餘被告辛○○、丙○○、庚○○則係犯修正後山坡地保育利用條例第三
    十四條第一項之罪。又被告王柏棠、丁○○、戊○○、壬○○、己○○、辛○○
    在上開土地上擅自設置工作物，另犯修正前森林法第五十一條第一項之擅自設置
    工作物罪。其餘被告丙○○、庚○○則係另犯修正後森林法第五十一條第一項之
    擅自設置工作物罪。而山坡地保育利用條例第三十四條第一項，係森林法第五十
    一條第一項及刑法第三百二十條第二項之特別規定，依特別法優於普通法之法規
    競合原則，被告王柏棠、丁○○、戊○○、壬○○、己○○應依修正前山坡地保
    育利用條例第三十四條第一項處斷，被告辛○○、丙○○、庚○○應依修正後山
    坡地保育利用條例第三十四條第一項處斷。爰審酌被告等犯罪之動機、目的、方
    法、所生損害及犯罪後均坦承犯行，均尚未將土地返還台北縣政府等一切情狀，
    各量處如主文所示之刑。末查被告丙○○、庚○○、丁○○、戊○○、壬○○、
    己○○、辛○○前未曾受有期徒刑以上刑之宣告，被告王柏棠前受有期徒刑以上
    刑之宣告，執行完畢後五年以內未曾受有期徒刑以上刑之宣告，有本院被告全國
    前案紀錄表在卷可稽，彼等因一時失慮，致罹刑章，經此教訓，應已知所警惕，
    信無再犯之虞，本院因認前開宣告之刑，以暫不執行為適當，均併予宣告緩刑三
    年，以啟自新。
四、如附圖所示編號一至十二號之房屋、鐵皮屋及貨櫃屋，係被告等所興建之工作物
    ，此經被告等供明在卷，應各依修正前山坡地保育利用條例第三十四條第三項，
    修正後同條例第三十四條第五項規定沒收。
據上論斷，應依刑事訴訟法第二百九十九條第一項前段、修正前山坡地保育利用條例
第三十四條第一項、第三項、修正後山坡地保育利用條例第三十四條第一項、第五項
、刑法第十一條、第二條第一項但書、第七十四條第一款，判決如主文。
本案經檢察官周啟勇到庭執行職務。
中    華    民    國      九十      年      六       月     二十七      日
                                      臺灣基隆地方法院刑事第三庭
                                            法  官    陳  培  仁
右正本證明與原本無異。
對於本件判決如有不服，應於收受送達後十日內，向本院提出上訴書狀，上訴於臺灣
高等法院，並按他造當事人之人數附具繕本。
                                            書記官    施  鴻  均
中    華    民    國      九十      年      七       月       九        日
附錄論罪法條
修正前山坡地保育利用條例第三十四條第一項：
在公有或他人山坡地內，擅自墾殖或設置工作物者，處六月以上五年以下有期徒刑，
得併科三萬元以下罰金。
修正後山坡地保育利用條例第三十四條第一項：
違反第十條規定者，處六月以上五年以下有期徒刑，得併科新台幣六十萬元以下罰金
。
附表
編號  工作物類別  所有人  占用地號    占用面積      興建日期  門牌號碼
                          （大鵬段）  （平方公尺）
一    房屋及庭院  丙○○  一二一      六五六‧三八  八十八年  無門牌，舊門
                                                    三月間    牌為下社四十
                                                              八之一號
二    鐵皮屋      辛○○  一二一      六Ｏ‧七四    八十七年  無門牌
                                                    四、五月
                                                間
三    鐵皮屋      王柏棠  一二一      八Ｏ‧九一    八十三年  無門牌
                                                    間
四    鐵皮屋      丁○○  一二一      四九‧二二    八十二年  無門牌
                                                    間
五    貨櫃屋及    庚○○  一八四      九三‧二二    八十七年  無門牌
      鐵皮屋              一八六                    九月間
六    房屋        戊○○  一八四      二ＯＯ‧三八  八十三年  加投路一四一
                                                    間        之一號
七    房屋        己○○  一二一      四五八‧一五  八十三年  加投路一三七
                                                    間        之三號
八    房屋二棟    壬○○  一二一      四五五‧九四  八十三年  加投路一三七
                          一八四                    間        之一號、一三
                                                              七之二號


司法院資訊處製作；財團法人民間司法改革基金會備份。
